臺灣嘉義地方法院刑事判決　　　　　　　　　　　　　八十九年度訴字第六九四號
　　公　訴　人　臺灣嘉義地方法院檢察署檢察官
　　被　　　告　丁○○
　　選任辯護人　黃勝昭律師
右列被告因違反毒品危害防制條例案件，經檢察官提起公訴 (八十九年度偵字第六七
九七號），本院判決如左：
    主  文
丁○○無罪。
    理  由
一、公訴意旨略以：被告丁○○基於運輸第一級毒品海洛因及第二級毒品安非他命之
    犯意，於民國八十九年十一月十六日下午二時許，在雲林縣口湖鄉○○村○○道
    路旁，以新台幣（下同）一千元之代價，受一不詳姓名年約三十多歲綽號「阿土
    」男子之委託，由「阿土」之男子交付二個手提袋予丁○○，手提袋內裝有海洛
    因三十二小包（毛重五十公克）、安非他命二十二小包（毛重五十二公克）、電
    子秤一個、分裝袋八十個，請丁○○駕車將上開毒品等物運送至嘉義縣東石鄉港
    口宮交付予一不詳姓名綽號「阿松」之男子。被告丁○○遂旋即駕駛車號Ｈ四─
    五三五三號自小客車運送上開毒品等物，由雲林縣口湖鄉梧村出發欲前往嘉義
    縣東石鄉港口宮，嗣於同日下午三時三十分許，行經嘉義縣東石鄉鰲鼓村四股農
    場大門口時，被警當場查獲，並扣得前開二個手提袋（下稱二、三號手提袋），
    內裝有海洛因共三十二小包（毛重五十公克）、安非他命二十二小包（毛重五十
    二公克）、電子秤一個、分裝袋八十個，及被告丁○○所有之一個手提袋（下稱
    一號手提袋），內裝有其於同日下午二時許，在雲林縣口湖鄉○○村○○道路旁
    ，向「阿土」之男子以三千元代價所購買之乙小包安非他命（毛重一公克），因
    認被告丁○○涉犯毒品危害防制條例第第一項、第二項之運輸毒品罪嫌。
二、按犯罪事實應依證據認定之，無證據不得推定其犯罪事實；又不能證明被告犯罪
    者，應諭知無罪之判決；刑事訴訟法第一百五十四條、第三百零一條第一項分別
    定有明文。又犯罪事實之認定，應憑真實之證據，倘證據是否真實尚欠明確，自
    難以擬制推測之方法，為其判斷之基礎；而認定犯罪事實之證據係指足以認定被
    告確有犯罪行為之積極證據而言，該項證據自須適合於被告犯罪事實之認定，始
    得採為斷罪資料，最高法院五十三年著有臺上字第六五六號、二十九年上字第三
    一０五號著有判例可資參照。且刑事訴訟上證明之資料，無論其為直接或間接證
    據，均須達於通常一般之人均不致有所懷疑，而得確信其為真實之程度，始得據
    為有罪之認定，若其關於被告是否犯罪之證明未能達此程度，而有合理懷疑之存
    在，致使無從形成有罪之確信，根據「罪證有疑，利於被告」之證據法則，即不
    得遽為不利被告之認定，亦有最高法院七十六年度臺上字第四九八六號判例可稽
    。
三、公訴意旨認被告涉犯前開罪嫌，係以「右揭事實業據證人丙○○於偵查中證述明
    確。另參以，扣案之綽號『阿土』之男子委託被告運送之毒品數量甚為龐大，計
    有海洛因三十二小包（毛重五十公克）、安非他命二十二小包（毛重五十二公克
    ），且毒品海洛因及安非他命來源不易，價格高昂，而被告又甫於八十九年十一
    月十六日下午二時許，在雲林縣口湖鄉○○村○○道路旁，向『阿土』之男子以
    三千元代價購買乙小包安非他命（毛重一公克），從而，『阿土』之男子隨即以
    一千元代價交付上開二、三號手提袋，委託被告運送至嘉義縣東石鄉港口宮時，
    自應會告知手提袋內裝之物為何，始合乎常情，故綜上情節以觀，被告所辯，顯
    係事後卸責之詞，委無可採」等情為論據。
四、訊據被告丁○○固不否認於八十九年十一月十六日下午，駕駛車號Ｈ四─五三五
    三號自小客車，搭載丙○○由雲林縣口湖鄉梧村出發欲前往嘉義縣東石鄉港口
    宮，嗣於同日下午三時三十分許，行經雲嘉大橋南端見警在前實施路檢，將車駛
    往小徑，嗣經警追捕，於嘉義縣東石鄉鰲鼓村四股農場大門口前，被警當場攔下
    ，自行交出一號手提袋（內裝安非他命一小包、行車執照及電子磅秤一個）並於
    車上右前座位座椅下靠近右後座位置經警扣得前開二、三號手提袋（內裝有海洛
    因共三十二小包、安非他命二十二小包、分裝袋八十個）等事實，惟堅詞否認有
    何公訴意旨所指之運輸第一級毒品及第二級毒品之犯行，辯稱：伊並不認識「阿
    土」或「阿松」，伊實係受丙○○之託，欲載丙○○前往嘉義縣東石鄉港口宮，
    經警查獲之毒品，應係「阿土」委託丙○○要送往港口宮給「阿松」，伊於偵訊
    時之所以供述自己以一千元代價受「阿土」之託運送前開二、三號手提袋，係因
    丙○○請託謂渠已受二次勒戒，而伊未曾受勒戒，請求伊代為頂替等語。本院經
    查：
（一）被告丁○○就扣案（除供己施用之一小包部分外）之海洛因三十二小包及安非
      他命二十二小包究係何人受「阿土」之託，擬運輸至嘉義縣東石鄉港口宮交付
      綽號「阿松」之人，先後於警局初詢、檢察官偵查及本院審理時之供述情節尚
      非一致，本院認其於檢察官偵查時之供述情節尚非真實，說明如下：
      １、被告丁○○於警訊時供述：扣案二、三號手提袋係「阿土」交給丙○○，
          要丙○○將二、三號手提袋拿至東石鄉港口宮交付給另一個伊不知姓名之
          人，丙○○乃央求丁○○載渠前往，代價一千元等語（見警卷第二頁背面
          ）；嗣於檢察官偵查時，被告則改稱：「『阿土』另外交給我二個手提袋
          ，裏面裝的是警察查扣的東西，『阿土』叫我拿至東石鄉港口宮交給開乙
          部紅色箱型車一個叫『阿松』的男子，‧‧‧而當場『阿土』交給我二個
          手提袋的時候，『阿土』也有交給我一千元當作車馬費」云云（見偵查卷
          第十四頁背面）；迨至本院調查審理時，被告另供陳扣案二、三號手提袋
          確係「阿土」交給丙○○，丙○○嗣即央求丁○○載渠前往港口宮，伊於
          檢察官偵查時之所以供述係自己受「阿土」委託，係因丙○○於地檢署拘
          留室內檢察官偵訊前拜託伊承擔等語。
      ２、被告若確係自己受「阿土」之託運送扣案二、三號手提袋，且有坦認犯行
          之意，則被告自可於警局初詢時及供認受託運毒之情，焉需於警詢時另以
          受丙○○之託，以一千元代價欲送丙○○前往港口宮之理，且本案被告於
          警詢時係自由供述，並無其他足以影響自由意志之情事，則被告於警局初
          詢之供述情節，其真實性應堪肯認。
      ３、被告於本院供陳係於地檢署拘留室受丙○○請託承擔犯行乙節，業據被告
          積極提出當日一同拘留在內之人犯姓名（為甲○○）、特徵（為手臂截肢
          ）供本院查證，雖證人甲○○並未具體陳證聽聞被告與丙○○間當日對話
          內容為何，但衡諸論理與經驗法則，倘非當日於地檢署拘留室確有被告所
          述丙○○請託被告承擔犯行乙情，被告當不致為如此之舉證。
      ４、至被告於檢察官偵查時固係自由陳述，未受不當取供，但查，被告於檢察
          官偵訊前有前開受託承擔犯行之中間事實介入之情，已如前述；且查，被
          告於偵訊時供陳「阿土」已交付一千元車馬費云云，但稽之本案扣案所有
          證物，被告經查獲時，身上除一號手提袋（內裝甫購得之安非他命一小包
          、行車執照及電子磅秤）外，並無偵訊時所供之「一千元車馬費」，堪佐
          被告於偵訊時之供述情節，應有不實。相對而言，被告於警詢時供陳係以
          一千元代價載丙○○欲前往港口宮，則衡諸常情，車資通常於抵達目的地
          時給付，而本案被告與丙○○於前往港口宮路途中即經警查獲，是被告當
          時身上並無（警詢時所供之）一千元，自與常情相符。
      ５、另查，被告丁○○經送法務部調查局實施測謊鑑定，關於「(1)案發時其只
          有買安非他命。(2)查扣毒品非其帶上車。及(3)其到港口宮不是去送毒品。
          」等三問題，被告「丁○○生理反應欠佳，經測試無法獲致有效反應，不
          能研判有無說謊」；但比較丙○○經測試人員詢以：「(1)案發時其不知『
          阿土』有在加油站。(2)查扣毒品非其帶上車。(3)其到港口宮不是去送毒品
          。」等三問題，丙○○對「上述問題經測試呈情緒波動之反應，研判有說
          謊」等事實，有法務部調查局調科參字第009123016830號測謊鑑定報告一
          件在卷可參，按「測謊鑑定，係依一般人在說謊時，會產生遲疑、緊張、
          恐懼、不安等心理波動現象，乃以科學方法，由鑑定人利用測謊儀器，將
          受測者之上開情緒波動反應情形加以紀錄，用以判別受測者之供述是否真
          實。故測謊鑑定，倘鑑定人具備專業之知識技能，復事先獲得受測者之同
          意，所測試之問題及其方法又具專業可靠性時，該測謊結果，如就否認犯
          罪有不實之情緒波動反應，雖不能採為有罪判決之唯一證據，但非無證據
          能力，仍得供裁判之佐證。至其證明力如何，事實審法院自得依職權自由
          判斷之。」（最高法院八十八年度台上字第五０三八號判決）本案被告個
          人經測謊鑑定，雖未獲致有效反應，但比較丙○○測謊鑑定之結果，並綜
          合被告其餘供述情節，上開測謊鑑定關於丙○○有說謊之鑑定意見，自足
          採納，從而即可推認被告所供扣案二、三號手提袋係丙○○受託運輸等情
          節為有據。
（二）丙○○供述情節先後有異，互有矛盾：
      １、警訊供述「因我要到東石鄉港口宮，請丁○○開車載我」（見警卷第六頁
          背面），檢察官偵訊時丙○○即以證人身份明確證述親眼見被告向「阿土
          」購買三千元安非他命，並親見「阿土」將二、三號手提袋交被告欲帶往
          港口宮，及至本院第一次以證人身份提訊丙○○，丙○○則改稱扣案毒品
          係渠與被告合買云云（見本院九十年三月二十二日訊問筆錄），先後供述
          已不一致；同日庭訊時，被告提出丙○○所親書之字條一紙（見本院卷六
          十五頁），上載「東西→是我買回來自己要吃→兩人一起買50公克（四）
          53 公克（安）」等語，並經被告供陳係丙○○於看守所內將上開字條交
          被告，要被告如此供述則可脫罪等語，益見丙○○與扣案毒品非無關連，
          否則焉需傳遞紙條與被告串證，足徵被告所供扣案毒品係丙○○運送等語
          ，應非子虛。
      ２、丙○○關於渠為何與被告同車經警查獲乙節，先於警訊時供陳係「因我要
          到東石鄉港口宮，請丁○○開車載我」等語（見警卷第六頁背面），嗣於
          本院審理時則陳證「（問峰：當天情形？答稱：）當天我和丁○○約在宜
          梧加油站見面是因為我要還丁○○錢，之後他問我知不知道港口宮在哪裡
          ，我說知道，他叫我帶他去。」云云（見本院九十一年一月十七日訊問筆
          錄）及「他說要去港口宮不知道要怎麼走我告訴他怎麼走云云」（見本院
          九十一年七月十一日審理筆錄），參諸證人丙○○警詢所述：渠請丁○○
          開車載渠前往港口宮等語，與被告於警詢時供陳：係丙○○央求伊載渠前
          往港口宮，代價一千元等語（見警卷第二頁背面）互核一致，應認二人警
          詢時供述情節為可採，間可推認扣案毒品應係丙○○欲帶往港口宮，楊世
          峰委由被告開車載送渠前往無訛。
      ３、另查，丙○○於偵訊時明確供述親見「阿土」交付二、三號手提袋、並交
          付一千元車資予被告云云（見偵查卷第十三頁），嗣於本院審理時經詢以
          扣案二、三號手提袋何人帶上車，則改稱不知道云云（見本院九十一年七
          月十一日審理筆錄），益見丙○○所陳，顯有隱諱，公訴意旨據渠之證詞
          而為被告不利認定，即有瑕疵。
（三）客觀跡證之判斷，亦堪認定扣案二、三號手提袋係丙○○帶上丁○○之汽車：
      １、扣案二、三號手提袋倘如公訴意旨所述，係被告受「阿土」之託欲送往港
          口宮交付「阿松」，則被告隻身前往即可，焉需搭載丙○○同行。
      ２、縱認丙○○受邀同行，則衡諸常情，朋友間搭車，應以乘坐於駕駛座旁乘
          客座始為合理，但查，案發時，丙○○係乘座於右後座之事實，業據被告
          與證人丙○○分別供陳在卷，且據承辦警員乙○○結證無訛，足認丙○○
          顯非單純同行。
      ３、扣案二、三號手提袋倘係被告受託運送，則合理情形應將手提袋置於後行
          李箱或置於被告視力所及或伸手可取得之處，但查，扣案二、三號手提袋
          係藏放於右前乘客座椅下方、由後座方向置入的位置之情，業據證人即承
          辦警員乙○○結證明確，亦即扣案二、三號手提袋經警起獲之位置，與楊
          世峰乘坐之位置較為相符，益徵扣案二、三號手提袋應係丙○○帶上車之
          事實明確。
（三）至被告何以見警臨檢即駕車逃逸乙節，經查，被告當時並無駕駛執照，且伊身
      上有甫向「阿土」購得之安非他命一小包之事實，業據被告自承在卷，並有扣
      案之一號手提袋（內裝一小包安非他命、行車執照、電子磅秤）可佐，且與證
      人乙○○陳證情節互核亦屬一致，被告當時既無駕照、復持有一小包安非他命
      ，則伊見警在前臨檢而改道逃逸，尚與常情無違，非得據此即認被告對扣案二
      、三手提袋內有大量毒品之事實事先知情。
五、至公訴意旨關於被告甫向「阿土」購得安非他命，當無不知（丙○○所帶上車欲
    送往港口宮之）二、三號手提袋內有大量毒品之理之認定，固非無見，但查，認
    定不利被告之犯罪事實，應憑積極之證據，業據首揭條文及最高法院判例所明示
    。關於被告是否明知丙○○受託運毒而駕車搭載丙○○前往港口宮，從而應負共
    犯罪責乙節，經查，被告就此並未自白，同案經查獲之丙○○亦未有相關之陳證
    情節，此外，即無其他積極事證足認被告就公訴意旨所指之「運送」毒品之事實
    有主觀之犯意；而被告偵訊時不利己之自白既有前開不實與瑕疵，自難僅因被告
    車上查獲大量毒品即認被告有運輸毒品之事實，不能證明被告犯罪，揆諸首揭條
    文及判例意旨，自應為被告無罪之諭知。
六、併案（台灣雲林地方法院檢察署九十年度偵字第一一三九號）意旨略以被告丁○○於八十九年十一月十日販賣第二級毒品予廖俊傑施用，因認被告涉犯販買第二
    級毒品嫌而與本案公訴意旨所起訴部分有裁判上一罪關係。經查，本案公訴意旨
    部分既經判決被告無罪，併案部分依法自無從併予審理，允應退由台灣雲林地方
    法院檢察署檢察官另為適法之偵辦。
七、至被告涉犯頂替罪嫌及同案經查獲之丙○○涉犯毒品危害防制條例及偽證罪嫌部
    分，均宜由檢察官另為適法之偵辦，附此敘明。
據上論斷，應依刑事訴訟法第三百零一條第一項，判決如主文。
本案經檢察官游悅晨到庭執行職務
中      華      民      國    九十一    年      七      月    二十五    日
                                      臺灣嘉義地方法院刑事第三庭
                                          法  官  許  兆  慶
右正本證明與原本無異。
如不服本判決，應於判決送達後十日內，向本院提出上訴狀。
中      華      民      國    九十一    年      七      月    二十五    日
                                          書記官  洪  麗  惠
